臺灣桃園地方法院刑事判決　　　　　　 92年度簡上字第427號
上　訴　人　丙○○
　　　　　　乙○○　男　44歲（民國49年1月16日生）
上列上訴人因賭博案件，不服本院中壢簡易庭92年度壢簡字第90
2 號，92年8 月1 日第一審判決（起訴案號：台灣桃園地方法院
檢察署92年度偵字第871 號）提起上訴，本院管轄之第二審地方
法院合議庭判決如下：
    主  文
原判決關於乙○○部分撤銷。
乙○○共同連續意圖營利，聚眾賭博，處有期徒刑伍月，如易科
罰金，以參佰元折算壹日。
丙○○上訴駁回。
    事  實
一、乙○○、丙○○原係夫妻關係，基於意圖營利之概括犯意聯
    絡，自民國91年5 月初某日起至同年月22日止，連續提供桃
    園縣中壢市○○○街九十一號其等經營之「好嘉園便利商店
    」地下室，並聚集甲○○、紀錫露及不特定友人在該地下室
    以推筒子及打麻將方式賭博財物，其二人抽頭營利4 次；其
    中推筒子之賭博方式，係以麻將牌或撲克牌為賭具，由賭客
    輪流作莊，其餘賭客以新台幣（下同）1000、2000元到1000
    0 元不等之金額下注，每人每次取2 張牌比大小，贏家抽出
    數百元不等予乙○○、丙○○為抽頭金；打麻將之賭博方式
    ，係以麻將牌為賭具，每4 圈由賭客抽出600 元予乙○○、
    丙○○為抽頭金。甲○○於91年5 月22日20時許至翌日凌晨
    3時許，至前開地點與乙○○、紀錫露及不詳姓名之蔡姓成
    年男子賭推筒子，賭輸蔡姓男子170餘萬元，扣除其自備賭
    資40餘萬及先前所嬴之20餘萬元，尚積欠102萬元。嗣因該
    蔡姓男子恐甲○○無力還債，乃轉而要求乙○○及丙○○擔
    保，乙○○、丙○○為恐甲○○不願負責，乃要求甲○○簽
    發面額102萬元之本票1紙交付乙○○、丙○○收執，其後又
    於同年月24日15時許，約甲○○再至上址，並請紀錫露及另
    又兩名男子到場，要求甲○○簽下6張，其中5張面額20萬元
    ，1張2萬元，合計102萬元之本票，替換前述102萬元本票，
    以資清償前開賭債。嗣因甲○○無力清償，乃向檢察官告訴
    乙○○、丙○○、紀錫露妨害自由（此部分檢察官認為尚無
    積極證據足以證明，其中紀錫露部分另為不起訴處分，乙○○、丙○○部分認與前開賭博犯行有裁判上一罪關係，諭知
    不另為不起訴處分）。
二、案經甲○○向臺灣桃園地方法院檢察署檢察官告發偵查起訴
    。
    理  由
一、上訴人即被告乙○○、丙○○經合法傳喚，無正當理由未於
    審理期日到庭，爰不待其等陳述，逕行判決，核先說明。
二、被告於本院準備程序中均矢口否認有前述犯行，其中被告乙○○辯稱：「我確實從頭到尾都沒有抽頭，我只是找幾個朋
    友來打麻將、賭博而已。」等語，被告丙○○則辯稱：「我
    不在場，我在一樓樓上經營便利商店，他們在地下室玩，我
    沒有參與。」等語。
三、本院查：
  (一)被告乙○○、丙○○於前述期間、提供其等經營「好嘉園便
    利商店」之地下室，聚集證人甲○○、紀錫露及不特定友人
    在該處以如事實欄第一項所示之推筒子及打麻將方式賭博財
    物4 次，其中證人甲○○於91年5 月22日當晚（至翌日凌晨
    ）在該處賭博輸予一蔡姓男子170 餘萬元，由被告乙○○擔
    保，曾某乃要求證人甲○○先簽發102 萬元本票1 張，其後
    又要求簽發6 張，其中5 張面額20萬元，1 張2 萬元，合計
    102 萬元之本票予被告乙○○、丙○○收執，惟因證人甲○○無力清償，乃由被告丙○○執前開本票向本院聲請裁定准
    予強制執行等情，業據其二人於91年12月20日檢察官偵訊時
    及本院準備程序時坦承在卷（他字卷第61至63頁、準備程序
    筆錄第5頁），核與證人甲○○於警訊、檢察官偵訊時證述
    之情節相符，並有證人甲○○簽發之102萬元本票正本1張、
    20萬元本票影本5張、2萬元本票影本1張及本院91年票字第
    3496號民事裁定影本1份（他字卷第13至15、22、23、33至
    35、62、63頁）。
  (二)又證人甲○○與案外人紀錫露、前開蔡姓男子等人在前開處
    所賭博財物時，被告乙○○、丙○○二人均有以如事實欄第
    一項所示之方式抽頭營利等情，亦據證人甲○○於91年12月
    20日檢察官偵訊時陳述明確。被告乙○○對此亦陳稱：「（
    是否有抽頭？）這些錢是他們讓我買飲料的錢。」，被告丙○○則供稱：「每次自摸一百元，還要買檳榔、香煙。」等
    語（他字卷第61至63頁）。由此足見被告乙○○、丙○○於
    證人甲○○等人賭博財物時，向贏錢之人抽取部分賭資之事
    實明確。而依證人甲○○91年5 月22日當日輸贏之紀錄觀之
    ，其當日先嬴20餘萬元，後輸170 餘萬元，二者合計將近
    200 萬元，依證人甲○○、被告丙○○所述抽頭方式，以保
    守估計，每萬元抽100 元，被告乙○○、丙○○當日就證人
    甲○○輸贏部分之抽頭金將近20000 元，遑論其餘賭客輸贏
    所抽取之部分。是被告乙○○、丙○○縱有提供少許價值之
    飲料、香菸、檳榔等之情形，此乃其等經營賭場所支出之成
    本（如同房租、水電費），尚難以之認為賭客交付之金錢，
    係委請被告購買前述飲料等物品之用，故被告前開所辯，縱
    然屬實，亦不影響其等抽頭營利之事實。
  (三)被告丙○○於本院準備程序時雖稱：伊僅在一樓經營雜貨店
    而已，未參與賭博等語。惟被告丙○○確有參與抽頭之情事
    ，且證人甲○○簽發前述7 張本票時，被告丙○○均在場等
    情，業據證人甲○○於檢察官偵訊陳述在卷。再者，證人甲○○簽發之前述6 張本票係由被告丙○○向本院聲請裁定准
    予強制執行，亦有前開民事裁定影本可稽，顯見被告丙○○
    對本件牽涉極深。是證人甲○○稱被告丙○○抽頭等語，應
    屬實情。被告丙○○前開所辯，亦係卸責之詞，不足採信。
  (四)綜上所述，本件事證明確，被告乙○○、丙○○前述賭博犯
    行，均堪認定。
四、核被告所為，均係犯刑法第268 條前段之意圖營利供給賭博
    場所罪及同條後段之意圖營利聚眾賭博罪。被告間就前述犯
    行有犯意之聯絡，行為之分擔，均為共同正犯。又其等所為
    4 次圖利供給賭博場所及圖利聚眾賭博行為，均時間緊接，
    所犯罪名相同，顯係出於概括之犯意為之，為連續犯，爰依
    刑法第五十六條之規定以一罪論，並加重其刑。又其二人係
    一行為同時觸犯前述二罪，為想像競合犯，應從其情節較重
    之連續意圖營利聚眾賭博罪論處。原審參酌上情，依刑法第
    28條、第56條、第268 條、第55條、第41條第1 項前段，罰
    金罰鍰提高標準條例第1 條前段、第2 條（贅引同法第38條
    第1 項第2 款）規定，判處被告丙○○有期徒刑4 月，並諭
    知如易科罰金之折算標準，其認事用法均無違誤，量刑亦屬
    妥適，應予維持。被告丙○○徒執前詞，提起上訴，指摘原
    判決認事不當，尚無理由，應予駁回。至於被告乙○○部分
    ，原審據以論罪科刑，固非無見。然查被告乙○○、丙○○
    經營之「好嘉園便利商店」固係公眾得出入之場所，惟其地
    下室並非當然即係公共場所或公眾得出入之場所，參酌被告
    乙○○邀集前來聚賭之人係店之舊識、常客，如證人甲○○
    ，或係其親戚，如案外人紀錫露，且聚賭之時間係深夜或凌
    晨，多非在其商店營運之期間內，而其等每次輸贏為數十萬
    （如被告乙○○於91年12月20日檢察官偵訊時稱「其也輸甲○○好幾十萬」）或一、二百萬元（如證人甲○○同年5 月
    22日睹輸之情形），依常理自不可能讓不相干之人士進出。
    從而，前開「地下室」顯然非公共場所或不特定之人得以任
    意出入之公眾得出入之場所。則被告乙○○在該處與證人甲○○等賭博財物，尚難構成刑法第266 條第1 項前段之普通
    賭博罪。本件公訴意旨雖有敘及被告乙○○於91年5 月22日
    與證人甲○○在前開地下室賭博財物，惟並未認定該處所係
    「公眾得出入之場所」，亦未認定被告乙○○在該處賭博財
    物，涉犯刑法第266 條第1 項前段之普通賭博罪。原審遽以
    認定被告乙○○另涉連續普通賭博罪，且與前開圖利供給賭
    博場所罪及圖利聚眾賭博罪間有想像競合犯關係，尚有未洽
    。被告乙○○上訴否認其有抽頭圖利之情形，尚不足採，固
    如前述。惟原審判決就被告乙○○部分既有前開可議之處，
    自應由本院將原判決撤銷改判。爰審酌被告乙○○犯罪之動
    機、目的、犯罪之所得、犯罪後一律飾詞狡辯，態度不良等
    一切情狀，量處如主文第二項所示之刑，並諭知易科罰金之
    折算標準，以資懲儆。
五、據上論斷，應依刑事訴訟法第455 條之1 第3 項、第371 條
    、第368 條、第369 條第1 項前段、第364 條、第299 條第
    1 項前段，刑法第28條、第56條、第268 條、第55條、第41
    條第1 項前段，罰金罰鍰提高標準條例第1 條前段、第2 條
    ，判決如主文。
本案經檢察官李允煉到庭執行職務。
中　　華　　民　　國　　94　　年　　1 　　月　　19　　日
                  刑事第二庭審判長法  官  徐培元
                                  法  官  鄭吉雄
                                  法  官  潘進順
以上正本證明與原本無異。
不得上訴。
                                  書記官  陳玉芬
中　　華　　民　　國　　94　　年　　1 　　月　　20　　日
附論罪科刑依據之法條：
中華民國刑法第268條
(圖利供給賭場或聚眾賭博罪)
意圖營利，供給賭博場所或聚眾賭博者，處3年以下有期徒刑，
得併科3000元以下罰金。
